臺灣臺中地方法院交通事件裁定　　　 100年度交聲字第2618號
原處分機關　交通部公路總局臺中區監理所豐原監理站
異　議　人
即受處分人　黃福亮
上列異議人即受處分人因違反道路交通管理處罰條例案件，對於
交通部公路總局臺中區監理所豐原監理站民國100年9月7日所為
之裁決（豐監稽違字第裁63-HD0000000號違反道路交通管理事件
裁決書），聲明異議，本院裁定如下：
    主    文
異議駁回。
    理    由
一、原處分機關交通部公路總局臺中區監理所豐原監理站處分意
    旨略以：異議人即受處分人黃福亮（以下稱受處分人）於民
    國99年7月11日下午2時40分許，駕駛車牌號碼OG-0165號自
    用小客車，在臺中縣新社鄉（改制後為臺中市新社區○○○
    路24號前，因「酒後駕車，經酒經呼氣測試值為每公升0.67
    毫克」之交通違規事由，為臺中縣警察局（改制後為臺中市
    政府警察局）東勢分局員警舉發，依道路交通管理處罰條例
    第35條第1項第1款、第68條第2項之規定，裁處受處分人罰
    鍰新臺幣（下同）19,500元，記違規點數5點，施以道安講
    習等語。
二、本件聲明異議意旨略以：伊於99年7月11日因酒駕遭警取締
    並開立紅單，伊於同年月26日前到監理站欲繳罰金時，監理
    站人員叫伊到法院辦理緩起訴處分，並於緩起訴期滿15日內
    再回監理站辦理銷單，今伊已依法令到法院繳納緩起訴處分
    金30,000元，並於緩起訴期滿15日內即100年9月7日到監理
    站辦理銷單，監理站人員卻還要收取19,500元之差額，請審
    酌伊現年77歲，年歲已長，予以免罰19,500元之差額等語（
    其餘關於記違規點數5點，施以道安講習等部分均未聲明異
    議）。
三、按汽車駕駛人飲用酒類或其他類似物後其吐氣所含酒精濃度
    超過每公升0.25毫克或血液酒精濃度超過百分之0.05以上者
    ，不得駕車，參諸道路交通安全規則第114條第2款規定甚明
    。又汽車駕駛人，駕駛汽車經測試檢定酒精濃度超過規定標
    準者，處15,000元以上60,000元以下罰鍰，並當場移置保管
    該汽車及吊扣其駕駛執照1年；因而肇事致人受傷者，並吊
    扣其駕駛執照2年，道路交通管理處罰條例第35條第1項第1
    款定有明文。末按汽車駕駛人有第35條第1項規定之情形者
    ，應接受道路交通安全講習，同條例第24條第1項第2款亦有
    明文。查本件受處分人於上開時間、地點駕駛前揭自小客車
    ，經警攔檢後其呼氣酒精濃度值達每公升0.67毫克之事實，
    為受處分人於聲明異議時所不爭執，並有上開舉發違反道路
    交通管理事件通知單1紙在卷可稽，是以本件違規事實明確
    ，首堪認定。
四、異議人雖以前揭情詞置辯，惟查：
（一）按94年2月5日公布、95年2月5日施行之行政罰法第26條規
      定：一行為同時觸犯刑事法律及違反行政法上義務規定者
      ，依刑事法律處罰之。但其行為應處以其他種類行政罰或
      得沒入之物而未經法院宣告沒收者，亦得裁處之。前項行
      為如經不起訴處分或為無罪、免訴、不受理、不付審理之
      裁判確定者，得依違反行政法上義務規定裁處之。探其立
      法目的，無非以一行為同時觸犯刑事法律及違反行政法上
      義務規定時，由於刑罰與行政罰同屬不法行為之制裁，而
      刑罰之懲罰作用較強，故性質上同種類之處罰，僅依刑事
      法律處罰即足資警惕，並無再處以行政罰之必要，而使行
      為人陷於雙重處罰之不利益，則關於刑事法律處罰之範圍
      自應採取實質認定，凡刑事實體法或程序法中所規定客觀
      上剝奪行為人生命、自由、財產權利，主觀上亦因制裁之
      嚴厲性、痛苦性，其強度足以造成心理強制而間接達成矯
      正教化目的之處遇手段，皆應納入其中，而不以形式上符
      合刑法第32條至第34條所定主刑及從刑種類者為限，始與
      前揭法律規範之意旨相符。
（二）次按刑事訴訟法第253條之1所指之緩起訴處分，其內容、
      要件與依刑事訴訟法第252條所為之不起訴處分迥異，緩
      起訴處分為介於起訴、與微罪職權不起訴間之緩衝設計，
      而檢察官為緩起訴處分時，依刑事訴訟法第253條之2第1
      項規定對被告所為之指示及課予之負擔，雖非刑罰，但對
      被告而言，因緩起訴處分而剝奪其財產權，主觀上金錢給
      付義務亦具有強制性、懲罰性，在性質上具有實質制裁之
      效果，且造成被告權利受限制的影響，雖不若易科罰金係
      以支付金錢作為自由刑之替代，惟經由緩起訴處分條件之
      履行使其免於遭檢察官發動起訴程序，仍具有替代刑罰之
      效果，廣義而言，應屬前揭所稱之「實質刑事法律處罰」
      ，而有行政罰法第26條第1項規定之適用。是緩起訴之被
      告依檢察官緩起訴處分命令，向國庫或公益團體繳納捐款
      者，在性質上當屬處分金，而與刑罰之罰金無異。從而，
      道路交通管理處罰條例第35條第8項所規定之「罰金」，
      在解釋上應包括依檢察官緩起訴處分命令而向國庫或公益
      團體繳納捐款之情形在內。
（三）再按汽車駕駛人酒精濃度超過規定標準，經裁判確定處以
      罰金低於本條例第92條第3項所訂最低罰鍰基準規定者，
      應依本條例裁決繳納不足最低罰鍰之部分，道路交通管理
      處罰條例第35條第8項定有明文。又緩起訴處分金既屬前
      揭所稱之「實質刑事法律處罰」，其性質上類似刑事確定
      裁判所處以之罰金刑，雖有行政罰法第26條第1項規定之
      適用，然若行為人所支付之緩起訴處分金，未達道路交通
      管理處罰條例第92條第4項所訂最低罰鍰基準規定者，依
      同條例第35條第8項規定，即須補繳不足最低額罰鍰之部
      分，始為適法。
（四）本件受處分人上開酒後駕車除構成道路交通管理處罰條例
      第35條第1項第1款之交通違規事由外，亦已合於刑法第18
      5條之3服用酒類不能安全駕駛動力交通工具而駕駛罪之構
      成要件，經臺灣臺中地方法院檢察署檢察官於斟酌受處分
      人之犯後態度及公共利益之維護，認以緩起訴處分為適當
      而以99年度速偵字第2642號為緩起訴處分，並於99年8月
      30日確定，緩起訴期間為1年（緩起訴期間自99年8月30日
      起至100年8月29日止），受處分人並已於99年9月28日履
      行緩起訴之命令向國庫支付30,000元，而該緩起訴期間已
      期滿，未經撤銷等情，有臺灣高等法院被告前案紀錄表、
      臺灣臺中地方法院檢察署99年度速偵字第2642號執行緩起
      訴處分命令通知書及臺灣臺中地方法院檢察署自行收納款
      項統一收據各1份附卷可佐，堪認受處分人上開酒後駕車
      行為，確係「一行為同時觸犯刑事法律」，並經檢察官為
      緩起訴處分確定，受處分人且已履行該緩起訴處分命令，
      支付具有罰金性質之處分金，揆諸上揭說明，應認受處分
      人因本件交通違規所應處之罰鍰部分處罰，已依刑事法律
      處罰。惟受處分人所繳納上開具有罰金性質之處分金
      30,000元，未達道路交通管理處罰條例第92條第4項所定
      最低罰鍰基準（按違反道路交通管理事件統一裁罰基準表
      規定，小型車駕駛人違反道路交通管理處罰條例第35條第
      1項第1款之規定，其吐氣所含酒精濃度超過每公升0.55毫
      克以上，於期限內繳納或到案聽候裁決者，處罰鍰49,500
      元），仍須補繳不足之19,500元。是本件原處分機關就行
      政罰之罰鍰方面裁處差額19,500元，洵無違誤，亦不違反
      行政罰法第26條第1項前段一事不二罰之規定。從而，原
      處分機關所為上開裁決，應屬適法，受處分人之聲明異議
      ，為無理由，應予駁回。
五、據上論斷，應依道路交通管理處罰條例第87條第2項、道路
    交通事件處理辦法第18條，裁定如主文。
中    華    民    國   100    年    9     月    29    日
                  交通法庭      法  官  陳玟珍
以上正本證明與原本無異。
如不服本裁定，應於收受送達後5日內向本院提出抗告狀。（應
附繕本）
                                書記官  詹東益
中    華    民    國   100    年    9     月    29    日